【裁判字號】    98,簡抗,5
【裁判日期】    981026
【裁判案由】    土地所有權移轉登記
【裁判全文】
臺灣嘉義地方法院民事裁定  98年度簡抗字第5號
抗  告  人  乙○○
代  理  人  甲○○
上列抗告人因與相對人丙○間土地所有權移轉登記事件，對於中
華民國98年8月21日本院朴子簡易庭98年度朴簡字第103號裁定，
提起抗告，本院裁定如下：
    主  文
抗告駁回。
抗告費用新臺幣壹仟元由抗告人負擔。
    理  由
一、抗告意旨略以：相對人丙○已歿，但其生前已將其所有坐落
    嘉義縣東石鄉○○○段三家小段269及275地號土地應有部分
    各1/4之產權賣給第三人蔡元在，蔡元在又在尚未過戶情況
    下賣給抗告人之父蔡青洋，蔡青洋也蓋了嘉義東石10644號
    稅籍之房屋，抗告人請求裁定土地名義移轉登記，因相對人
    丙○已歿，無行為能力，故改列其子蔡福全或其他代位繼承
    人為被告，請求渠等能出面繼承土地並為移轉登記等情。
二、按原告之訴，有被告無當事人能力者，法院應以裁定駁回之
    ，民事訴訟法第249條第1項第3款定有明文；又有權利能力
    者，有當事人能力，同法第40條第1項亦定有明文。而當事
    人能力是否欠缺，乃法院應依職權調查之事項，若原告起訴
    前，被告已經死亡者，原告之訴即因被告欠缺當事人能力之
    要件，且屬無從命補正事項，法院自應依同法第249條第1項
    第3款規定以裁定駁回之（最高法院91年度臺上字第455號裁
    定意旨可資參照）。又訴之變更，乃係利用原有訴訟程序，
    故須以原訴訟程序合法存在為前提，若原訴訟程序不合法且
    無從補正，自不得為訴之變更。查本件抗告人於民國98年7
    月20日係以丙○為被告提起本件訴訟，請求裁判土地名義移
    轉登記，並於理由(三)(3)中陳稱：因據查丙○唯一之子蔡福全
    精神異常走失40年，又未換領本次新版身分證，或已不在人
    世，無法請其繼承再移轉給抗告人等情，有其提出於原審之
    起訴狀可稽。而相對人丙○於起訴前之69年8月2日死亡乙節
    ，亦有戶籍謄本1份在卷可稽。是抗告人提起本件訴訟時，
    其列為被告之「丙○」早已死亡，不復具有當事人能力，且
    此種欠缺亦無從補正。從而，原審以其起訴不合法，且無從
    補正為由，裁定駁回其訴，於法有據，抗告意旨以相對人丙
    ○已歿，改列第三人蔡福全或其他代位繼承人為被告等情，
    資為不服原裁定之論據，非有理由，應予駁回。
三、據上論結，本件抗告為無理由，依民事訴訟法第436條之1第
    3項、第495條之1第1項、第449條第1項、第95條、第78條，
    裁定如主文。
中    華    民    國    98    年    10    月    26    日
                  民事第三庭  審判長法  官  黃茂宏
                                    法  官  蘇雅慧
                                    法  官  陳端宜
以上正本係照原本作成。
本裁定不得再抗告。
中    華    民    國    98    年    10    月    26    日
                                    書記官  王美珍


司法院資訊處製作；財團法人民間司法改革基金會備份。
